臺灣高等法院臺中分院刑事判決
111年度上訴字第669號

上  訴  人  
即  被  告  徐媽輝


選任辯護人  張芸慈律師
            練家雄律師
上列上訴人即被告因公共危險等案件，不服臺灣彰化地方法院11
0年度訴字第852號中華民國110年12月23日第一審判決（起訴案
號：臺灣彰化地方檢察署110年度偵字第3890號），提起上訴，
本院判決如下：
    主  文
上訴駁回。
徐媽輝有期徒刑部分緩刑參年，緩刑期間付保護管束。
    事  實
一、徐媽輝自認位於彰化縣○○鄉○○路○○段00號之東昇塑膠有限公
    司（下稱東昇公司）長期燃燒塑膠產生毒煙未改善，乃心生
    不滿，竟基於無故侵入他人建築物及放火燒燬他人之物之犯
    意，於民國110年1月2日上午8時30分許，未經東昇公司廠長
    王福寬之同意，持其所有之打火機1只及內裝有汽油20公升
    塑膠桶1個與大、小菜刀各1把，騎乘其所有車牌號碼000-00
    00號普通重型機車擅自侵入該公司倉庫區後，持菜刀將該倉
    庫原料儲存區內之太空包割破，潑灑汽油在該太空包內之寶
    特瓶碎片，以打火機點燃寶特瓶碎片，造成東昇公司所有之
    寶特瓶碎片燃燒燬損，致生危害於公共安全。幸經該公司員
    工MA VAN QUAN（中文名：麻文軍）等人發現以消防栓射水
    ，撲滅火勢始未釀成重大災情。嗣該公司員工報警處理，經
    警到場扣得上開打火機1只及空塑膠桶1只與大、小菜刀各1
    把，始悉上情。
二、案經王福寬訴由彰化縣警察局芳苑分局報請臺灣彰化地方檢
    察署檢察官偵查起訴。
    理  由
一、證據能力之說明：
  ㈠被告以外之人於審判外之陳述，雖不符刑事訴訟法第159條之
    1至第159條之4之規定，而經當事人於審判程序同意作為證
    據，法院審酌該言詞陳述或書面陳述作成時之情況，認為適
    當者，亦得為證據；當事人、代理人或辯護人於法院調查證
    據時，知有同法第159條第1項不得為證據之情形，而未於言
    詞辯論終結前聲明異議者，視為有前項之同意，刑事訴訟法
    第159條之5亦有明文，而該條規定之立法意旨，在於確認當
    事人對於傳聞證據有處分權，得放棄反對詰問權，同意或擬
    制同意傳聞證據可作為證據，屬於證據傳聞性之解除行為，
    如法院認為適當，不論該傳聞證據是否具備刑事訴訟法第15
    9條之1至第159條之4所定情形，均容許作為證據，不以未具
    備刑事訴訟法第159條之1至第159條之4所定情形為前提（最
    高法院104年度第3次刑事庭會議決議參照）。經查，本院下
    列所引用之供述證據，檢察官、被告徐媽輝及其辯護人於本
    院準備程序時均已表示同意有證據能力（本院卷第85至86頁
    ），且迄至本院言詞辯論終結前，亦皆未聲明異議，可認咸
    同意作為本案證據，本院審酌該等證據之取得過程並無瑕疵
    ，與本案待證事實間復具有相當之關聯性，以之為本案證據
    尚無不當，認為得為本案之證據，是依刑事訴訟法第159條
    之5之規定，均有證據能力。
  ㈡又傳聞法則乃對於被告以外之人於審判外之言詞或書面陳述
    而為之規範，本案判決以下所引用之非供述證據，無刑事訴
    訟法第159條第1項規定傳聞法則之適用，且經本院於審理時
    依法踐行調查證據程序，檢察官、被告林媽輝與其辯護人復
    均同意各該證據有證據能力（本院卷第86頁），且與本案待
    證事實具有自然之關聯性，亦查無依法應排除其證據能力之
    情形，依法自得作為證據。
二、認定事實所憑之證據及理由：
    上開事實，業據被告於警詢、偵查、原審及本院審理中均坦
    承不諱（偵卷第10至15、235至238頁，原審卷第41、52頁、
    本院卷第85、112至114頁）；核與證人即告訴人王福寬、證
    人麻文軍於警詢、消防局人員訪談、偵查時，證人即東昇公
    司負責人親戚洪坤富、證人即東昇公司員工詹玉於消防局人
    員訪談時證述之情節相符（偵卷第17至29、83至97、235至2
    38頁）。此外，並有彰化縣警察局芳苑分局扣押筆錄、扣押
    物目錄表、現場照片、現場監視器錄影光碟、現場監視器錄
    影光碟畫面翻拍相片、彰化縣消防局110年1月24日火災原因
    調查鑑定書(含火災原因調查鑑定書摘要、火災現場勘查人
    員簽到表、火災現場勘查紀錄及原因研判、火災出動觀察紀
    錄、談話筆錄、彰化縣消防局救護紀錄、火災現場平面圖及
    物品配置圖、火災現場照片資料)等資料及告訴人於偵查中
    所繪該公司現場簡圖附卷可稽（偵卷第33至51、59至143、2
    47頁）；復有打火機1只及空塑膠桶1個與大、小菜刀各1把
    扣案可憑。足認被告之任意性自白與事實相符，本件事證明
    確，被告之犯行堪以認定，應予依法論科。
三、論罪科刑：
  ㈠刑法第175條第1項所謂「燒燬」，係指燃燒燬損之意，亦即
    標的物已因燃燒結果喪失其效用而言（最高法院87年度台上
    字第1719號刑事判決意旨參照）；所謂「致生公共危險」，
    乃指放火燃燒之情形，依一般社會通念，有延燒至他人所有
    物之危險存在，不以發生實害為必要（最高法院89年度台上
    字第3931號刑事判決意旨參照）。經查，被告於上揭時地，
    以潑灑汽油、使用打火機點燃東昇公司所有之寶特瓶碎片，
    工廠生產區建築外觀、室內雖未受火勢燒損，惟造成原料儲
    存區位於中間、西側及東側處擺放太空包及地面有燃燒痕跡
    等情，有內政部消防署火災證物鑑定報告、現場監視器錄影
    畫面翻拍照片等資料在卷可憑（偵卷第111至141頁），足認
    被告之放火行為，已使上開物品燒毀，且該火勢確有延燒至
    其他物品或建築物之危險性，而危及鄰近民眾之生命、身體
    及財產安全，顯已致生公共危險。又刑法第306條第1項規定
    之所謂「建築物」包括所有住宅以外，上有屋面周有門壁，
    足蔽風雨，供人出入，且定著於土地之工作物（最高法院76
    年台上字第2972號、50年台上字第532號判例意旨參照）。
    經查，被告未取得具有管理權限之廠長即告訴人之同意，擅
    自進入工廠中四周有門壁之倉庫區內，被告係無故侵入他人
    建築物無疑。
  ㈡核被告所為，係犯刑法第306條第1項之無故侵入他人建築物
    罪、同法第175條第1項之放火燒燬他人所有物罪。被告侵入
    建築物後緊密著手放火犯行，犯罪目的相同，且整體行為在
    客觀上具備不可分割之一致性及關聯性，在法律上宜合併評
    價為一行為，是被告以一行為觸犯侵入他人建築物罪及放火
    燒燬他人所有物罪，為想像競合犯，依刑法第55條前段之規
    定，從一重之放火燒燬他人所有物罪處斷。
  ㈢被告雖於案發後經診斷患有精神疾病，此有彰化基督教醫療
    財團法人鹿港基督教醫院診斷證明書1份附卷可參（原審卷
    第54及57頁），惟觀被告自警詢、偵查、至原審與本院準備
    程序及審理時，對於其所為之原因、目的均得以清楚陳述，
    且與告訴人於警詢時證稱：被告於109年9、10月間即有至東
    昇公司投訴塑膠味影響其生活，被告之前說再不改善就要縱
    火等語（偵卷第22頁）相符。復於原審審理時稱：伊知道燒
    東西是不對的，只是想用這種方式引起大家注意等語（原審
    卷第54頁），是被告顯然知悉其侵入東昇公司及縱火為違法
    之行為，惟因認其前曾至東昇公司反映氣味問題無效，故欲
    利用本案縱火及嗣所為自殘、自殺之方式引起社會關注，是
    本案難認被告陳述能力與條理思維有何障礙，而有因精神障
    礙或其他心智缺陷，致不能辨識其行為違法或欠缺依其辨識
    而行為之能力，或達致該等能力顯著減低程度之情形，附此
    敘明。
四、原審以本案被告徐媽輝之前揭事證明確，並以行為人責任為
    基礎，審酌被告認為告訴人所管理之工廠燃燒塑膠產生煙霧
    臭氣，經其反應仍未改善，心生不滿，竟不思以正當法律途
    徑尋求救濟，逕自前往實施本案犯行，影響公共安全甚鉅，
    不宜輕縱；並兼衡被告之精神狀態、犯罪動機、坦承犯行之
    犯後態度、於本案原審審結前尚未與告訴人成立調解或和解
    ，及被告自陳國中畢業之智識程度、目前無業、無人須其扶
    養之家庭生活狀況等一切情狀（原審卷第53頁），量處如原
    審判決主文所示之刑。再就沒收部分論以：扣案之打火機1
    支、空塑膠桶1個、大菜刀及小菜刀各1把，均為被告所有，
    供其為本案放火燒燬他人所有物犯行所用之物，為其供明在
    卷（原審卷第41頁），而依刑法第38條第2項之規定，宣告
    沒收。至扣案之寶特瓶碎片2包為被告燒燬之殘餘物，自無
    由宣告沒收；另油桶殘留物1包，所殘存之價值顯然低微，
    縱使予以宣告沒收，亦顯然欠缺刑法上之重要性，不予宣告
    沒收等情。經核其認事用法，均屬正確，量刑亦稱妥適。被
    告提起上訴，並未提出其他有利之事證，僅以原審對其量刑
    過重，其有誠意與告訴人和解，且因其年事已高，患有精神
    疾病，又領有殘障手冊，應依刑法第59條規定酌減其刑云云
    ，而指摘原判決不當。惟按被告本件放火燒燬他人所有物，
    致生公共危險之事實與理由已經原審論述甚詳；另按
　　刑法第59條規定犯罪之情狀可憫恕者，得酌量減輕其刑，其
    所謂「犯罪之情狀」，與同法第57條規定科刑時應審酌之一
    切情狀，並非有截然不同之領域，於裁判上酌減其刑時，應
    就犯罪一切情狀（包括第57條所列舉之10款事項），予以全
    盤考量，審酌其犯罪有無可憫恕之事由（即有無特殊之原因
    與環境，在客觀上足以引起一般同情，以及宣告法定低度刑
    ，是否猶嫌過重等等），以為判斷（最高法院95年度台上字
    第6157號判決意旨參照）。故刑法第59條之酌量減輕其刑，
    必須犯罪另有特殊之原因與環境等在客觀上足以引起一般同
    情，認為即予宣告法定低度刑期猶嫌過重者，始有其適用，
    至行為人之犯罪動機為何，犯罪所得之多寡及其主觀惡性、
    情節等，僅屬得於法定刑內審酌量刑之標準，不得據為酌量
    減輕之理由（最高法院97年度台上字第352號判決意旨參照
    ）。本件考量被告徐媽輝所犯放火燒燬他人所有物，致生公
    共危險，已對社會治安及民眾生命身體之安全與財產造成重
    大之威脅，犯罪情節尚非輕微，依社會一般觀念，尚難認犯
    罪另有特殊之原因與環境等，而在客觀上足以引起一般同情
    ，而有顯可憫恕之處，尚無從依刑法第59條規定，酌減其刑
    ，是原審判決未依刑法第59條之規定予以酌量減輕其刑，並
    無不當。復徵諸量刑輕重，係屬事實審法院得依職權自由裁
    量之事項，苟已斟酌刑法第57條各款所列情狀而未逾法定刑
    度，不得遽指為違法（最高法院72年台上字第6696號判例意
    旨參照），查原審上開量刑，已有斟酌被告之品行、本件案
    發經過、所生之損害及被告犯罪後之態度等一切情狀，經核
    原審此部分並未逾越法律所規定之範圍，又無明顯違背正義
    ，被告執前詞指摘原判決不當，為無理由，應予駁回。
五、被告前未曾受有期徒刑以上刑之宣告，有其臺灣高等法院前
    案紀錄表附卷可憑（本院卷第31頁），本件念其因一時短於
    思慮，致罹刑章，信經此教訓後，當知所警惕，且斟酌其本
    件犯行尚屬初犯，犯後於警詢、偵查、原審及本院審理時均
    已坦承犯行，尚具悔悟之心，犯後態度尚可，復考量被告之
    身心狀況，及被告於上訴本院後已與告訴人王福寬及東昇公
    司代表人陳國仁達成和解，告訴人與被害人東昇公司均表明
    不再追究被告責任，且同意法院給予被告緩刑之寬免（有和
    解書2紙附本院卷第121至123頁可考），本院因認尚無逕對
    被告施以自由刑執行之必要，可先賦予其適當之社會處遇，
    以期其能有效回歸社會，故認本案對被告所宣告之有期徒刑
    ，以暫不執行為適當，爰依刑法第74條第1項第1款規定，宣
    告緩刑3年，以啟自新。又為確實督促被告自本案中記取教
    訓，戒慎行止，預防再犯，並建立正確之人生觀，爰併依刑
    法第93條第1項第1款規定，諭知於緩刑期間付保護管束，以
    觀後效。　　
據上論斷，應依刑事訴訟法第368條，刑法第74條第1項第1款、
第93條第1項第1款，判決如主文。
本案經檢察官廖偉志提起公訴，檢察官謝名冠到庭執行職務。
中　　華　　民　　國　   111　 年　　6 　 月    9  　日 
       　　 刑事第七庭    審判長 法　官  梁  堯  銘
　　　　　　　　　　　　　　     法　官  羅  國  鴻
　　　　　　　　　　　　　　　   法　官  張  智  雄                         
以上正本證明與原本無異。     
如不服本判決應於收受送達後20日內向本院提出上訴書狀，其未
敘述上訴之理由者，並得於提起上訴後20日內向本院補提理由書
（均須按他造當事人之人數附繕本）「切勿逕送上級法院」。
                              　　　　　　　　　　　　　
　　　　　　　　　　　　 　　　  書記官  江  玉  萍
　　　　　　　　　　　　　　　　
中　　華　　民　　國　　111 　年　　6 　　月　　9 　　日
附錄本案論罪科刑法條全文： 
中華民國刑法第175條
放火燒燬前二條以外之他人所有物，致生公共危險者，處 1 年
以上 7 年以下有期徒刑。
放火燒燬前二條以外之自己所有物，致生公共危險者，處 3 年
以下有期徒刑。
失火燒燬前二條以外之物，致生公共危險者，處拘役或 9 千元
以下罰金。
中華民國刑法第306條
無故侵入他人住宅、建築物或附連圍繞之土地或船艦者，處 1
年以下有期徒刑、拘役或 9 千元以下罰金。
無故隱匿其內，或受退去之要求而仍留滯者，亦同。